【裁判字號】    98,交抗,706
【裁判日期】    981012
【裁判案由】    聲明異議
【裁判全文】
臺灣高等法院高雄分院刑事裁定         98年度交抗字第706號
抗  告  人  交通部公路總局高雄區監理所
代 表 人  甲○○
受處分人  乙○○
上列抗告人因受處分人違反道路交通管理處罰條例聲明異議案件
，不服臺灣高雄地方法院中華民國98年8 月24日裁定（98年度交
聲字第2187 號），提起抗告，本院裁定如下：
    主  文
抗告駁回。
    理  由
一、本院審理結果，認原審上開裁定認事、用法均無違誤，應予
    維持，並引用原審上開裁定之理由，如附件所示。
二、抗告意旨略以：查酒駕吊扣駕照處分之目的並非僅為處罰違
    反道路交通管理事件之行為而已，尚寓有以暫時禁止行為人
    於道路上駕駛，以免造成用路人重大傷亡，倘汽車駕駛執照
    所有人因酒駕違反道路交通管理處罰條例第35條規定，但由
    於其無考領機車或自用小客車駕照而得予免吊扣駕照處分，
    顯有違公平原則，因此當吊扣駕駛人酒後違規駕駛時，當未
    領有較低級駕駛執照者，自仍應吊扣其駕駛該違規車輛所憑
    之較高級駕駛執照，如此始符合道路交通安全規則第114 條
    第2 款、第53條、第61條第1 項及道路交通管理處罰條例第
    35條第1 項第1 款、第24條第1 項第2 款、第68條條規定之
    意旨。且考量公眾用路安全之立法，與個人生存權、工作權
    之保障，兩相權衡所保障之利益，堪認吊扣駕照之規定，尚
    在立法機關之立法裁量權限內，並未顯然侵害受處分人生存
    權及工作權之保障，且現行駕駛執照之管理仍採汽、機車（
    各一照）照類管理。本件異議人即受處分人乙○○考領有普
    通大貨車駕駛執照，其酒後駕駛自用小客車違規，違反道路
    交通管理處罰條例第35條第1 項第1 款規定，本案自可裁量
    處罰吊扣異議人違規時所領有之駕駛憑證（即普通大貨車駕
    駛執照），原裁定撤銷吊扣普通大貨車駕駛執照12個月部分
    顯有未合，爰提抗告請撤銷原裁定另為適法之裁定等語。
三、按道路交通管理處罰條例第68條於94年11月23日修正通過，
    於94年12月14日修正公布，於95年3 月1 日施行，由原條文
    ：「汽車駕駛人，因違反本條例及道路交通安全規則之規定
    ，受吊扣或吊銷駕駛執照處分時，吊扣或吊銷其持有各級車
    類之駕駛執照」，修正為：「汽車駕駛人，因違反本條例及
    道路交通安全規則之規定，受吊銷駕駛執照處分時，吊銷其
    持有各級車類之駕駛執照」，修正後之新法已將「吊扣」之
    連坐規定排除在外。觀其修法意旨，係以原條文將違規駕駛
    人所持有之各級車類駕駛執照一併吊扣或吊銷，失之過酷，
    影響人民工作及生活甚鉅為由，而刪除吊扣駕駛人駕駛執照
    時，應吊扣駕駛人持有各級車類駕駛執照之規定。是依現行
    道路交通管理處罰條例，似無得吊扣駕駛人所持有「各級車
    類」駕駛執照之依據存在。
四、又受處分人係酒後駕駛自小客車違規，原處分機關則處罰吊
    扣受處分人之普通大貨車駕駛執照12個月（受處分人於本件
    違規時，並無自用一般小客車駕駛執照，僅有普通大貨車駕
    駛執照，而原處分機關上開裁決所指應吊扣之受處分人汽車
    駕駛執照，係指受處分人之普通大貨車駕駛執照等事實，有
    公路監理電子閘門證號查詢汽車駕駛人之資料、原處分機關
    違反道路交通管理事件不服裁決聲明異議案件移送書各1 紙
    在卷足憑）。然行政行為採取之方法所造成之損害，本不得
    與欲達成目的之利益顯失均衡，行政程序法第7 條第3 款、
    行政罰法第18條等規定可參，則吊扣受處分人之普通大貨車
    駕照，雖可達成限制受處分人繼續駕駛自用小客車類行駛之
    目的，惟亦同時造成限制受處分人駕駛其他各級車類行駛之
    結果，所造成之損害已與欲達成目的之利益顯失均衡。且依
    上開所述修正後即本件行為時之新法，既然已將「吊扣」各
    級車類規定刪除，則本件原處分機關裁處吊扣受處分人「普
    通大貨車」駕駛執照12個月，即已逾道路交通管理處罰條例
    第68條規範。
五、原裁定因審酌受處分人既係駕駛自用小客車違規，自不得逾
    越法律之規定，將受處分人之大貨車駕駛執照予以吊扣。從
    而，認本件異議為有理由，而裁定撤銷原處分關於裁處吊扣
    受處分人普通大貨車駕駛執照12個月部分，並為不罰之諭知
    ，經核即無違誤，抗告人仍執陳詞提起抗告，並無理由，應
    予駁回。
六、據上論結，應依道路交通案件處理辦法第26條，刑事訴訟法
    第412 條，裁定如主文。
中    華    民    國    98    年    10    月    12    日
                刑事第三庭  審判長法  官    莊崑山
                                  法  官    莊松泉
                                  法  官    唐照明
以上正本證明與原本無異。
不得再抗告。
中    華    民    國    98    年    10    月    12    日
                                  書記官    黃琳群
附件：
臺灣高雄地方法院交通事件裁定        98年度交聲字第2187號
原處分機關  交通部公路總局高雄區監理所
異  議  人
即受處分人  乙○○  男  民國○○年○月○○日生
                    身分證統一編號：Ｚ000000000號
                    住高雄縣梓官鄉○○路64巷74號
                    居高雄市○○區○○路281巷118號
上列異議人因違反道路交通管理處罰條例案件，對於交通部公路
總局高雄區監理所民國98年7 月15日所為之處分（原處分：高監
自裁字裁80-N00000000號），聲明異議，本院裁定如下：
    主  文
原處分關於吊扣普通大貨車駕駛執照拾貳個月部分撤銷。
前項撤銷部分，不罰。
    理  由
一、原處分意旨略以：異議人即受處分人乙○○於民國96年12月
    15日20時21分許，酒後駕駛車牌號碼1350-JJ 號自用小客車
    ，行經高雄縣橋頭鄉○○路過埤橋前路口，不慎與他人機車
    發生擦撞，嗣經警據報到場，測得異議人酒精濃度為每公升
    0.37毫克，以異議人違反道路交通管理處罰條例第35條第1
    項第1 款之規定依法舉發，原處分機關乃於98年7 月15日以
    上開處分書裁處罰鍰新台幣（以下同）19,500元，吊扣駕駛
    執照（按異議人只有普通大貨車駕駛執照）12個月，並施以
    道安講習（異議人所涉罰鍰19,500元部分，已繳納完畢；又
    本件異議人就施以道安講習部分並未異議）。
二、異議意旨略以：異議人於上開時地，酒後駕駛上開小客車，
    行駛至上開地點，經警查獲酒後駕車，因異議人為公司外務
    ，需駕駛大貨車載貨，若被吊扣普通大貨車駕駛執照，將影
    響異議人生計，爰依法聲明異議等語（按本件聲明異議範圍
    不包含罰鍰及道安講習部分）。
三、按汽車駕駛人飲用酒類後其吐氣所含酒精濃度超過每公升0.
    25毫克以上者，不得駕車，道路交通安全規則第114 條第2
    款定有明文。汽車駕駛人，駕駛汽車經測試檢定有酒精濃度
    超過規定標準者，處新臺幣1 萬5 千元以上6 萬元以下罰鍰
    ，並當場移置保管該汽車及吊扣其駕駛執照1 年，道路交通
    管理處罰條例第35條第1 項第1 款亦有明文。又道路交通管
    理處罰條例第68條之條文內容，經立法院於94年11月23日修
    正通過，總統於94年12月14日以華總一義字第0940019932 1
    號令修正公布，嗣由行政院於95年2 月27日以行政院院臺交
    字第0950082898號令發布定自95年3 月1 日施行，由原條文
    ：「汽車駕駛人，因違反本條例及道路交通安全規則之規定
    ，受吊扣或吊銷駕駛執照處分時，吊扣或吊銷其持有各級車
    類之駕駛執照」，修正為：「汽車駕駛人，因違反本條例及
    道路交通安全規則之規定，受吊銷駕駛執照處分時，吊銷其
    持有各級車類之駕駛執照」，修正後之新法已將「吊扣」之
    連坐規定排除在外，本件受處分人行為時該條文已修正公布
    施行，自應適用修正後道路交通管理處罰條例第68條之規定
    ，合先敘明。
四、本件異議人即受處分人乙○○有上開交通違規等情，為異議
    人所不爭執，並有上揭高雄縣政府警察局舉發違反道路交通
    管理事件通知單、交通部公路總局高雄區○○○○○道路交
    通管理事件裁決書各1 份在卷可憑。職是，受處分人酒後吐
    氣所含酒精濃度既已超過每公升0.37毫克之標準，則受處分
    人違反道路交通管理處罰條例第35條第1 項第1 款規定之事
    實已甚明確，應堪認定。
五、本件受處分人係駕駛上開自用小客車，並非駕駛大貨車違規
    ，而裁處吊扣受處分人駕駛執照（裁決書未載明種類）之處
    分，於裁決書中記載舉發違反法條為交通管理處罰條例第35
    條第1 項第1 款，而並未敘明裁處吊扣（汽車）駕駛執照此
    部分處分之依據，此有上揭裁決書在卷可憑。惟依上開業已
    修正施行之道路交通管理處罰條例第68條規定之提案修正理
    由係「原條文將違法或違規駕駛人所持有各級車類之駕駛執
    照一併吊扣，失之過酷，影響人民工作及生活過鉅」等語（
    參見立法院公報第94卷第70期第136 頁至第138 頁之院會紀
    錄暨修正道路交通管理處罰條例第68條之立法理由），顯見
    依修正後道路交通管理處罰條例第68條之規定，汽車駕駛人
    因違反道路交通管理處罰條例及道路交通安全規則之規定，
    受「吊扣」駕駛執照處分時，僅能「吊扣」違規當時所駕駛
    車輛之駕駛執照，不能再「吊扣」其持有各級車類之駕駛執
    照，已甚明顯。
六、按行政行為，採取之方法所造成之損害不得與欲達成目的之
    利益顯失均衡，行政程序法第7 條第3 款定有明文及行政罰
    法第18條規定意旨可資參照。本件受處分人駕駛上開自用小
    客車違反道路交通管理處罰條例第35條第1 項第1 款之規定
    ，本應吊扣其自用小客車之駕駛執照；原處分機關以異議人
    無自用小客車之駕駛執照可供吊扣時，吊扣其普通大貨車駕
    駛執照以代之，雖可達成限制異議人繼續駕駛自用小客車之
    目的，惟亦同時造成限制受處分人繼續駕駛大貨車行駛之結
    果，所造成之損害已與欲達成目的之利益顯失均衡。揆諸上
    揭修法意旨，原處分機關未考量道路交通管理處罰條例第68
    條規定業已修正，竟仍吊扣異議人普通大貨車駕駛執照，即
    有違誤。是本件異議為有理由，原處分關於裁處關於吊扣普
    通大貨車駕駛執照12個月部分，自應由本院予以撤銷。
七、據上論斷，應依道路交通管理處罰條例第87條第2 項，道路
    交通案件處理辦法第20條，裁定如主文。
中    華    民    國    98    年    8     月    24    日
                  交通法庭    法  官    蘇揚旭
以上正本證明與原本無異。
如不服本裁定，應於收受送達後5 日內向本院提出抗告狀。
中    華    民    國    98    年    8     月    25    日
                              書記官    莊正彬


司法院資訊處製作；財團法人民間司法改革基金會備份。
